【裁判字號】    97,消債更,1401
【裁判日期】    980107
【裁判案由】    更生事件
【裁判全文】
臺灣臺南地方法院民事裁定          97年度消債更字第1401號
債  務  人  甲○○
代  理  人  莊信泰律師
上列當事人聲請消費者債務清理事件，本院裁定如下：
    主  文
債務人甲○○自民國九十八年一月七日十七時起開始更生程序。
    理  由
一、按債務人不能清償債務或有不能清償之虞，且無擔保或無優
    先權之債務總額未逾新臺幣（下同）1200萬元者，於法院裁
    定開始清算程序或宣告破產前，得向法院聲請更生。法院開
    始更生程序之裁定，應載明其年、月、日、時，並即時發生
    效力，消費者債務清理條例第3條、第42條第1項、第45條第
    1項定有明文。
二、本件債務人主張：債務人現每月薪資收入約21,000元，負債
    總額為1,092,897元，均為無擔保或無優先權之債務，債務
    人名下並無任何財產，負債顯然超過資產甚多，已達不能清
    償債務或有不能清償之虞之程度。債務人雖曾依照中華民國
    銀行公會會員辦理消費金融案件無擔保債務協商機制與各債
    權銀行成立協商，約定自95年6月起，分80期，按月於每月1
    0日支付19,223元，至全部清償為止。債務人依原本生活條
    件及經濟能力本足以負擔協商義務，然債務人於97年4月生
    下1女，每月多增加褓母費10,000元及奶粉尿布錢3,200元。
    現今薪資已不敷支應扶養費及協商金額。債務人僅係一般消
    費者，並未從事營業，復未經法院裁定開始清算程序或宣告
    破產，爰向本院聲請更生等語。
三、債務人主張其現每月薪資收入約21,000元，負債總額為1,09
    2, 897元，均為無擔保或無優先權之債務，名下並無任何財
    產。債務人曾於消費者債務清理條例施行前，與各債權銀行
    就無擔保債務成立協商，約定每月償還19,223元，共分80期
    。債務人僅係一般消費者，並未從事營業之事實，業據提出
    債權人清冊、財產及收入狀況說明書、戶籍謄本、財政部台
    灣省南區國稅局95年、96年度綜合所得稅各類所得資料清單
    、財政部台灣省南區國稅局財產歸屬資料清單、財團法人金
    融聯合徵信中心當事人查詢個人資料（信用報告）、協議書
    、無擔保債務還款計畫為證，堪認債務人確已達不能清償債
    務或有不能清償之虞之程度。
四、按債務人對於金融機構因消費借貸、自用住宅借款、信用卡
    或現金卡契約而負債務，在聲請更生或清算前，應提出債權
    人清冊，以書面向最大債權金融機構請求協商債務清償方案
    ，並表明共同協商之意旨。債務人與金融機構協商成立者，
    不得聲請更生或清算。但因不可歸責於己之事由，致履行顯
    有重大困難者，不在此限，消費者債務清理條例第151條第1
    、5項定有明文。債務人雖曾於消費者債務清理條例施行前
    ，與各債權銀行就無擔保債務成立協商，約定每月償還19,2
    23元，共分80期，然債務人每月收入僅約21,000元，而台灣
    省97年每月每人最低生活費係9,829元，有內政部歷年最低
    生活費一覽表1份在卷可稽，債務人每月所領之薪資扣除其
    最低生活費9,829元後，已不足支付其之前與各債權銀行就
    無擔保債務成立協商所約定每月應償還之19,223元。債務人
    主張其係因不可歸責於己之事由，致履行上開協議顯有重大
    困難，堪予採信。
五、綜上所述，債務人僅係一般消費者，並未從事營業，其已達
    不能清償債務或有不能清償之虞之程度，其中無擔保或無優
    先權之債務，在1200萬元以下，之前雖與各債權銀行達成協
    議，但因不可歸責於己之事由，致履行上開協議顯有重大困
    難，且未經法院裁定開始清算程序或宣告破產，又查無消費
    者債務清理條例第6條第3項、第8條或第46條各款所定駁回
    更生聲請之事由存在，則債務人聲請更生，應屬有據，爰裁
    定如主文。
中    華    民    國    98    年    1     月    7     日
              民事第一庭    法      官  蘇正賢
上為正本係照原本作成
本件不得抗告
本裁定已於98年1月7日17時公告。
中    華    民    國    98    年    1     月    7     日
                            書  記  官  陳美萍


司法院資訊處製作；財團法人民間司法改革基金會備份。
